# 获取scRNA-seq数据集

来自单细胞RNA-seq实验的测序数据必须转换为表达值矩阵。这通常是一个计数矩阵，包含映射到**每个细胞（列）中每个基因（行）**的读取数。计数可以是唯一分子标识符 （unique molecular identifiers，UMI） 的数量。

## 实验设计

**scRNA-Seq experimental protocols**：

1.  基于液滴的方案，高通量，低成本，如10X Genomics、inDrop和Drop-seq；

2.  基于平板的方案，捕获其他表型信息（如形态学），并且更易于自定义

3.  基于UMI的平板方案，减轻了PCR扩增噪声的影响，如CEL-seq（2）和MARS-seq；

4.  基于读取的平板方案，提供全转录覆盖，（如剪接、外显子组突变），主要是Smart-seq2；

5.  其他方案，如sciRNA-seq。

**捕获细胞数目和测序深度**

## 创建计数矩阵

`Cellranger`

`alevin`

## 导入计数矩阵

### 从表格格式

从csv 文件导入计数矩阵，[点击下载胰腺scRNA-seq数据集：GSE85241_cellsystems_dataset_4donors_updated.csv.gz(HTTP)](https://www.ncbi.nlm.nih.gov/geo/query/acc.cgi?acc=GSE85241) 解压到`data`文件夹

```{r}
#| cache: true
mat <- as.matrix(read.delim("data/GSE85241_cellsystems_dataset_4donors_updated.csv"))
dim(mat)
```

使用 scuttle 包中的函数以稀疏格式(sparse format)读取表。这仅存储非零值，并避免在低测序的scRNA-seq实验中将内存花费在大多数零上

```{r}
#| include: false
library(scuttle,quietly = TRUE)
conflicts_prefer(GenomicRanges::setdiff)
```

```{r}
#| cache: true
sparse.mat <- readSparseCounts("data/GSE85241_cellsystems_dataset_4donors_updated.csv")
dim(sparse.mat)
```

比较两种方法的内存大小,查看Environment中的size大小，或者

```{r}
object.size(sparse.mat)
object.size(mat)
```

从Excel 文件中导入计数矩阵,[点击下载：GSE61533_HTSEQ_count_results.xls.gz(HTTP)](https://www.ncbi.nlm.nih.gov/geo/query/acc.cgi?acc=GSE61533)解压到`data`文件夹

```{r}
#| cache: true
library(readxl)
all.counts <- read_excel("data/GSE61533_HTSEQ_count_results.xls")
gene.names <- all.counts$ID
all.counts <- as.matrix(all.counts[,-1])
rownames(all.counts) <- gene.names
dim(all.counts)
```

### 从 Cellranger 输出

对于 10X Genomics 数据，Cellranger 软件套件将生成一个包含计数和特征/条形码注释的输出目录。 [点击下载：Gene / cell matrix (filtered)](https://support.10xgenomics.com/single-cell-gene-expression/datasets/2.1.0/pbmc4k)

```{r}
#| cache: true
library(DropletUtils)
sce <- read10xCounts("data/filtered_gene_bc_matrices/GRCh38")
sce
```

通过将多个目录路径传递给`read10xCounts()`来读取多个计数矩阵。如果所有数据集都具有相同的基因注释，则该函数将能够将它们组合到单个对象中。

```{r}
#| cache: true
dirA <- "data/filtered_gene_bc_matrices/GRCh38"
dirB <- "data/filtered_gene_bc_matrices - 副本/GRCh38" #复制 
sce <- read10xCounts(c(dirA, dirB))
sce
```

### 来自基于 HDF5 的格式

一系列scRNA-seq存储格式基于分层数据格式第5版（HDF5）,无需将所有数据读入 R 即可进行基于bioconductor的分析,这使得在计算机内存有限的情况下分析非常大的数据集。 这些格式能够在同一文件中存储表达值以及相关的基因和细胞注释。

这种方法的一种风格是 H5AD 格式。[点击下载：Gene / cell matrix HDF5 (raw)](https://support.10xgenomics.com/single-cell-gene-expression/datasets/2.1.0/pbmc4k)

```{r}
#| eval: false
library(zellkonverter)
demo <- system.file("extdata", "krumsiek11.h5ad", package = "zellkonverter")
sce <- zellkonverter::readH5AD(demo)
sce
```

另一种风格是Loom 文件格式

```{r}
#| cache: true
library(LoomExperiment,quietly = TRUE)
demo <- system.file("extdata", "L1_DRG_20_example.loom", package = "LoomExperiment")
scle <- import(demo, type="SingleCellLoomExperiment")
scle
```
